臺灣高等法院臺南分院刑事判決
109年度上訴字第1365號
上  訴  人  
即  被  告  李智翔



選任辯護人  黃冠偉律師（法扶律師）
上列上訴人因毒品危害防制條例等案件，不服臺灣臺南地方法院
109年度訴字第179號中華民國109年9月10日第一審判決（起訴案
號：臺灣臺南地方檢察署109年度偵字第1368號、109年度偵字第
137號），提起上訴，本院判決如下：
    主  文
上訴駁回。
    事  實
一、甲○○明知甲基安非他命為毒品危害防制條例所定之第二級毒
    品，依法不得持有、販賣，竟基於販賣第二級毒品甲基安非
    他命以營利之犯意，以其所持用之門號0000000000行動電話
    作為對外聯絡工具，於如附表一編號1至3所示之時間、地點
    ，將如附表一所示之金額、數量之甲基安非他命販賣予黃敬
    祐、潘英杰、黃文憲、馮惠貞。
二、甲○○明知甲基安非他命為毒品危害防制條例所定之第二級毒
    品，且係禁藥，依法不得轉讓，竟基於轉讓禁藥甲基安非他
    命之犯意，於民國108年5月23日凌晨2時33分許，在其臺南
    市○○區○○○0○00號3樓住處，轉讓約1、2口之微量甲基安非他
    命予黃文憲施用。嗣經警對甲○○持用之行動電話門號000000
    0000實施通訊監察，並於108年12月18日晚間7時，在臺南市
    ○○區○○000號前將甲○○拘提到案，扣得如附表二所示之手機1
    支。
三、案經臺南市政府警察局第五分局移送臺灣臺南地方檢察署檢
    察官偵查起訴。    
    理  由
一、上揭犯罪事實，業據被告甲○○於警詢、偵查、原審及本院審
    理中均坦承不諱，核與證人潘英杰、馮惠貞、黃文憲於警詢
    及偵訊中、證人黃敬祐於偵訊中之證述情節大致相符；並有
    被告甲○○使用0000000000號行動電話與潘英杰、黃敬祐使用
    0910***211號行動電話通話之通訊監察譯文（警㈠卷第6頁)
    、被告甲○○使用0000000000號行動電話與馮惠貞、黃文憲使
    用0928***951號行動電話通話之通訊監察譯文1份（警㈠卷第
    6頁反面至第7頁）、被告甲○○使用0000000000號行動電話與
    黃文憲使用0979***243號行動電話通話之通訊監察譯文1份
    （警㈠卷第10至10頁反面）、原審法院108年度聲監字第262
    號、108年度聲監續字第525、646、759號通訊監察書各1份
    （警㈠卷第62至69頁反面）、臺南市政府警察局第五分局扣
    押筆錄、扣押物品目錄表（警㈠卷第48至50頁）附卷可憑，
    及如附表二所示之手機1支扣案可證。足認被告之自白與事
    實相符。
二、再者，我國查緝毒品交易之執法甚嚴，對於販賣毒品罪科以
    重度刑責。販賣甲基安非他命係違法行為，非可公然為之，
    亦無公定價格，且容易分裝、增減份量，而買賣之價格，可
    能隨時依交易雙方關係之深淺、購毒者之資力、需求量及對
    行情之認知、毒品來源是否充裕、查緝是否嚴謹、購毒者被
    查獲後供出購買對象之可能風險等情形，而異其標準，非可
    一概而論，從而販賣之利得，除被告就販賣之價量俱臻明確
    供述外，委難察得實情，然販賣之人從價差或量差中牟利之
    方式雖異，其意圖營利之販賣行為則無二致。毒品危害防制
    條例所處罰之「販賣」毒品罪，所著重者為在主觀上有藉以
    牟利之惡性，及對毒品之擴散具有較有償或無償轉讓行為更
    嚴重之危害性，行為人營利之意圖係從客觀之社會環境、情
    況及證人、物證等資料，依據證據法則綜合研判認定；衡諸
    毒品甲基安非他命量微價高，且為政府查緝之違禁物，販賣
    第二級毒品罪屬重罪，凡販賣毒品者，茍無利益可圖，應無
    甘冒被他人供出來源或遭檢警查緝法辦之危險而平價供應無
    何交情可言之他人施用之理，因此其販入之價格必較出售之
    價格低廉，或以同一價格販賣而減少毒品之份量，而有從中
    賺取買賣價差牟利之意圖及事實，應屬合理之認定。本件被
    告販賣甲基安非他命並收取代價，其販賣第二級毒品具有營
    利之意圖應堪認定。
三、綜上所述，本件事證明確，被告上開3次販賣甲基安非他命
    、1次轉讓禁藥之犯行，均堪認定，應依法論科。
四、論罪科刑
　㈠新舊法比較：
    被告行為後，毒品危害防制條例第4條第2項、第17條第2項
    於109年1月15日修正公布，於109年7月15日施行；修正後毒
    品危害防制條例第4條第2項規定「製造、運輸、販賣第二級
    毒品者，處無期徒刑或10年以上有期徒刑，得併科新臺幣15
    00萬元以下罰金」；而修正前毒品危害防制條例第4條第2項
    規定「製造、運輸、販賣第二級毒品者，處無期徒刑或7年
    以上有期徒刑，得併科新臺幣1000萬元以下罰金」；第17條
    第2項原規定「犯第4條至第8 條之罪於偵查及審判中均自白
    者，減輕其刑」，修正為「犯第4條至第8條之罪於偵查及歷
    次審判中均自白者，減輕其刑」，修正後偵審自白減刑之要
    件較修正前嚴格，屬於法律變更之情形，修正後規定亦未較
    有利於被告（最高法院109年度台上字第3488號判決意旨參
    照）。綜合全部罪刑之結果比較後，依刑法第2條第1項從舊
    從輕之法理，本案自應適用修正前毒品危害防制條例第4條
    第2項規定處斷，且應一體適用修正前毒品危害防制條例第1
    7條第2項之規定。　
  ㈡核被告所為，其上開犯罪事實一部分，均係犯修正前毒品危
    害防制條例第4條第2項之販賣第二級毒品罪。被告販賣第二
    級毒品時之持有第二級毒品行為為販賣行為所吸收，不另論
    罪。再按明知為甲基安非他命而轉讓予他人者，其轉讓行為
    同時該當於毒品危害防制條例第8條第2項之轉讓第二級毒品
    罪及藥事法第83條第1項之轉讓禁藥罪，屬法條競合，依重
    法優於輕法法理，擇一重處斷。藥事法第83條第1項轉讓禁
    藥罪，較毒品危害防制條例第8條第2項轉讓第二級毒品罪之
    法定本刑為重，故轉讓甲基安非他命，除淨重達10公克以上
    ，或轉讓予未成年人之情形，應依毒品危害防制條例第8條
    第6項及第9條規定加重其刑之情形外，依重法優於輕法，應
    優先適用藥事法第83條第1項規定處斷（最高法院109年度台
    大上字第1089號判決意旨參照）。從而被告上開犯罪事實二
    部分，係犯藥事法第83條第1項轉讓禁藥罪。被告轉讓甲基
    安非他命時之持有甲基安非他命行為為轉讓行為所吸收，不
    另論罪。被告所犯上開4罪間，犯意各別、行為亦殊，均應
    分論併罰。
  ㈢被告前因妨害自由案件，經原審法院以105年度審簡字第420
    號判決判處有期徒刑4月確定；又因施用毒品案件，經該院
    以106年度簡字第50號判決判處有期徒刑5月確定；又因詐欺
    案件，經該院以106年度訴字第70號判決判處有期徒刑4月，
    因逾期上訴，經本院於106年9月18日以106年度上訴字第860
    號判決駁回上訴確定。前開3案，經裁定定其應執行刑為有
    期徒刑1年確定，於107年6月1日縮刑執行完畢出監，有被告
    前案紀錄表可稽，其於前案執行完畢後5年內故意再犯本罪
    ，為累犯。按「有關累犯加重本刑部分，不生違反憲法一行
    為不二罰原則之問題。惟其不分情節，基於累犯者有其特別
    惡性及對刑罰反應力薄弱等立法理由，一律加重最低本刑，
    於不符合刑法第59條所定要件之情形下，致生行為人所受之
    刑罰超過其所應負擔罪責之個案，其人身自由因此遭受過苛
    之侵害部分，對人民受憲法第8條保障之人身自由所為限制
    ，不符憲法罪刑相當原則，牴觸憲法第23條比例原則。於此
    範圍內，有關機關應自本解釋公布之日起2年內，依本解釋
    意旨修正之。於修正前，為避免發生上述罪刑不相當之情形
    ，法院就該個案應依本解釋意旨，裁量是否加重最低本刑。
    」（司法院釋字第775號解釋）是在刑法修正前，依現行實
    定法仍有累犯之規定，本件被告顯符合累犯之要件。本院審
    酌被告前案所犯係施用第二級毒品罪，而本案所犯係較施用
    毒品犯行情節更重之販賣毒品、轉讓禁藥罪，足認被告於前
    案入監執行後，仍未能矯正行為，依然再犯，且情節更為嚴
    重，足見其刑罰反應力薄弱，除法定刑無期徒刑不得加重外
    ，其餘應依刑法第47條第1項規定加重其刑。
  ㈣按犯毒品危害防制條例第4條至第8條之罪，於偵查及審判中
    均自白者，減輕其刑，修正前毒品危害防制條例第17條第2
    項定有明文。本件被告所為上開販賣甲基安非他命犯行，於
    偵查及審判中均已自白犯行，應依上開規定減輕其刑。另被
    告轉讓禁藥犯行部分，因依藥事法第83條第1項規定論處，
    尚無從割裂適用毒品危害防制條例第17條第2項之規定減輕
    其刑，附此說明。
  ㈤另被告雖主張其有供出毒品來源為張博恩云云，經原審函查
    結果，檢警雖有因被告之供述而偵辦該人，有臺南市政府警
    察局第五分局109年2月24日函文（原審卷第49頁）、臺灣臺
    南地方檢察署109年2月21日函文可參（原審卷第41頁），然
    偵辦結果，僅查獲張博恩販毒給林忠民、李永專2人而已，
    並無張博恩販賣甲基安非他命予被告之事實，有臺南市政府
    警察局第五分局109年7月20日函及所附之臺南市政府警察局
    第五分局109年6月9日刑事案件報告書（原審卷第249至254
    頁）、臺灣臺南地方檢察署檢察官109年度偵字第9926、107
    95號起訴書1份可憑（原審卷第261至265頁）。是本件被告
    尚不符合毒品危害防制條例第17條第1項之減免其刑之規定
    。　　
五、駁回上訴之理由：
  ㈠原審認被告販毒及轉讓禁藥事證明確，予以論罪如上，並審
    酌被告之素行，販賣第二級毒品、轉讓禁藥，助長毒品氾濫
    之風，戕害施用者之身心健康；不思以正當途徑賺取報酬供
    應生活所需，竟販賣毒品牟利；販賣第二級毒品之次數、數
    量尚少，及犯罪後均能坦承犯行態度良好，兼衡被告於原審
    陳稱其教育程度為高職畢業，服刑前從事粗工，家中經濟狀
    況勉持，有一個小孩8歲需要撫養，現在由孩子的親生母親
    在照顧，他不用負擔撫養費用，他服刑前就一個人生活等智
    識程度、家庭生活狀況等一切情狀，分別量處如附表一所示
    之刑，及就轉讓禁藥量處有期徒刑4月，並就附表一部分定
    其應執行刑有期徒刑4年。
  ㈡復說明：⑴扣案如附表二所示之之手機1支，係被告用以與潘
    英杰、馮惠貞、黃文憲等人聯絡販賣及轉讓甲基安非他命所
    用之工具，爰依毒品危害防制條例第19條第1項規定宣告沒
    收。⑵被告如附表一編號1至3所示之販賣甲基安非他命所得
    合計4500元，應依刑法第38條之1規定，宣告沒收，並於全
    部或一部不能沒收或不宜執行沒收時，追徵其價額。
  ㈢被告提起上訴，以原審量刑過重且未適用刑法第59條酌減，
    而指摘原判決不當云云，然量刑之輕重，係事實審法院得依
    職權自由裁量之事項，茍已斟酌刑法第57條各款所列情狀而
    未逾越法定刑度，則不得遽指為違法；上級法院對於下級法
    院之職權行使，原則上應予尊重（最高法院72年台上字第66
    96號判例、85年度台上字第2446號判決意旨參照），本案原
    審判決就被告量刑部分，已審酌刑法第57條規定之多款量刑
    事由，並未逾越法定刑度，亦無濫用裁量之情事。原審上開
    各罪之量刑，僅在最低度刑（3年7月）之上酌加1至3月，共
    3罪定應執行刑有期徒刑4 年，亦僅在各刑中之最長期3年10
    月上再加2 月，以被告販毒之次數而言，此已屬低度刑，並
    無過重之虞；另被告有多項前科，並無情輕法重、情堪憫恕
    之事由，自無刑法第59條之適用，是被告上訴為無理由，應
    予駁回。
據上論斷，應依刑事訴訟法第368條，判決如主文。
本案經檢察官黃榮加提起公訴，檢察官謝錫和到庭執行職務。
中　　華　　民　　國　 110　　年　　1 　　月　　14　　日
                  刑事第五庭    審判長法　官  黃國永
                                      法　官  蔡川富
                                      法　官  翁世容
以上正本證明與原本無異。
如不服本判決應於收受送達後20日內向本院提出上訴書狀，其未
敘述上訴理由者，並得於提起上訴後20日內向本院補提理由書（
均須按他造當事人之人數附繕本）「切勿逕送上級法院」。
                                      書記官  顏惠華
中　　華　　民　　國　 110　　年　　1 　　月　　14　　日
附錄本案論罪科刑法條全文：
修正前毒品危害防制條例第4條
製造、運輸、販賣第一級毒品者，處死刑或無期徒刑；處無期徒
刑者，得併科新臺幣2千萬元以下罰金。
製造、運輸、販賣第二級毒品者，處無期徒刑或7年以上有期徒
刑，得併科新臺幣1千萬元以下罰金。
製造、運輸、販賣第三級毒品者，處7年以上有期徒刑，得併科
新臺幣7百萬元以下罰金。
製造、運輸、販賣第四級毒品者，處5年以上12年以下有期徒刑
，得併科新臺幣3百萬元以下罰金。
製造、運輸、販賣專供製造或施用毒品之器具者，處1年以上7年
以下有期徒刑，得併科新臺幣1百萬元以下罰金。
前五項之未遂犯罰之。

藥事法第83條
明知為偽藥或禁藥，而販賣、供應、調劑、運送、寄藏、牙保、
轉讓或意圖販賣而陳列者，處7年以下有期徒刑，得併科新臺幣5
千萬元以下罰金。
犯前項之罪，因而致人於死者，處7年以上有期徒刑，得併科新
臺幣1億元以下罰金；致重傷者，處3年以上12年以下有期徒刑，
得併科新臺幣7千5百萬元以下罰金。
因過失犯第1項之罪者，處2年以下有期徒刑、拘役或科新臺幣5
百萬元以下罰金。
第1項之未遂犯罰之。


附表一：
編號 犯罪事實 所處罪刑 1 潘英杰於108年5月23日下午2時44分起，以其所持用之門號0910-***211行動電話與甲○○所持用之門號0000-000000行動電話聯絡購買甲基安非他命後，於同日下午約3時26分許，在臺南市○○區○○0○00號3樓甲○○住處，由甲○○以新臺幣（下同）500元之價格，販賣甲基安非他命1包予合資購買之潘英杰、黃敬祐。 甲○○販賣第二級毒品，累犯，處有期徒刑參年捌月。 2 馮惠貞、黃文憲於108年5月26日凌晨0時38分起，以馮惠貞所持用之門號0928-***951行動電話與甲○○所持用之門號0000-000000行動電話聯絡購買甲基安非他命後，於同日凌晨0時41分許最後一次聯絡過後約30分鐘，在臺南市○○區○○里○○○000號3樓馮惠貞住處，由甲○○以3000元之價格，販賣甲基安非他命1包予合資購買之馮惠貞、黃文憲。 甲○○販賣第二級毒品，累犯，處有期徒刑參年拾月。 3 黃文憲於108年5月26日晚上8時47分，以其所持用之門號0979-***243行動電話與甲○○所持用之門號0000-000000行動電話聯絡後，於同日晚上約9時許，在臺南市○○區○○0○00號甲○○住處樓下，由甲○○以1000元之價格，販賣甲基安非他命1包予黃文憲。 甲○○販賣第二級毒品，累犯，處有期徒刑參年玖月。 
附表二：
編號   品              名 數量   備        註 1 行動電話機（序號：000000000000000、000000000000000） 1支 含行動電話門號0000000000SIM卡1張